臺灣桃園地方法院民事裁定
109年度訴字第840號
被      告
即反訴原告  林煌翔  
訴訟代理人  蔡榮德律師
原      告
即反訴被告  吳馥馨  
            吳向天  
共      同 
訴訟代理人  林光彥律師
上列當事人間請求拆屋還地等事件，被告提起反訴，本院裁定如
下：
    主  文
反訴駁回。
反訴之訴訟費用由被告負擔。
    理  由
一、按被告於言詞辯論終結前，得在本訴繫屬之法院，對於原告
    及就訴訟標的必須合一確定之人提起反訴；反訴之標的，如
    專屬他法院管轄，或與本訴之標的及其防禦方法不相牽連者
    ，不得提起，民事訴訟法第259 條、第260 條第1 項分別定
    有明文。又民事訴訟法第260 條第1 項後段所稱之「相牽連
    」，乃指為反訴標的之法律關係與本訴標的之法律關係間，
    或為反訴標的之法律關係與作為本訴防禦方法所主張之法律
    關係間，兩者在法律上或事實上關係密切，審判資料有其共
    通性或牽連性者而言；換言之，為本訴標的之法律關係或作
    為防禦方法所主張之法律關係，與為反訴標的之法律關係同
    一，或當事人兩造所主張之權利，由同一法律關係發生，或
    為本訴標的之法律關係發生之原因，與為反訴標的之法律關
    係發生之原因，其主要部分相同，方可認為兩者間有牽連關
    係（最高法院98年度台抗字第1005號裁定意旨參照）。是被
    告提起反訴後，法院就其反訴是否具備前述得提起反訴之要
    件，應依職權調查之，如法院認反訴不備反訴要件者，則應
    依民事訴訟法第249 條第1 項第6 款規定以裁定駁回之。
二、原告即反訴被告（下稱原告）起訴主張其為門牌號碼桃園市
    ○○區○○○街000巷00號4樓建物（下稱系爭公寓）4 樓房屋(即
    桃園區埔子段埔子小段15494建號建物及其所坐落基地即同
    段2064地號土地〈下稱系爭土地〉）之所有權人，被告即反訴
    原告（下稱被告）系爭公寓 1樓房屋之所有權人，然被告未
    經系爭土地之共有人同意，以牆壁等地上物（下稱系爭地上
    物）無權占用系爭土地，爰依民法第821 條、第767 條第1 
    項中段規定，請求被告將該等地上物返還土地予全體共有人
    等語。嗣被告提起反訴（見本院卷第393、402、406頁、第5
    03至508頁），主張系爭土地為兩造與其他共有人所共有，
    反訴被告即原告所有之系爭公寓4樓房屋右側有外推之增建
    物（下稱系爭增建物），無權占有系爭土地，請求反訴被告
    即原告拆除系爭增建物等語。
三、經查，原告提起本訴係基於其對系爭土地之所有權，請求被
    告拆除系爭地上物，而被告所提反訴則係基於其對系爭土地
    之所有權，請求原告拆除系爭增建物，顯見反訴與本訴各係
    基於不同之地上物、增建物、不同標的所有權之行使而來，
    所本之請求權基礎並不相同，亦非基於相同之法律關係或事
    實而發生，自難認此部分反訴之標的與本訴之標的或其防禦
    方法有牽連關係。從而，被告提起本件反訴，與民事訴訟法
    第260 條第1 項規定之反訴要件不符，自非合法，應予駁回
    。
四、依民事訴訟法第249 條第1 項第6 款、第95條、第78條，裁
    定如主文。
中　　華　　民　　國　　111 　年　　1 　　月　　24　　日
                  民事第三庭    法　官　張世聰
正本係照原本作成。
如不服本裁定，應於送達後10日內向本院提出抗告狀，並應繳納
抗告費新臺幣壹仟元。
中　　華　　民　　國　　111 　年　　1 　　月　　24　　日
                                書記官  顏崇衛